臺灣臺中地方法院刑事判決　　　　　　　　　　　　九十二年度易字第二八八一號
　　公　訴　人　臺灣臺中地方法院檢察署檢察官
　　被　　　告　甲○○
右列被告因傷害案件，經檢察官提起公訴（九十二年度偵字第一九一六二號），本院
判決如左：
    主  文
甲○○傷害人之身體，處有期徒刑參月，如易科罰金，以參佰元折算壹日。
    事  實
一、甲○○於民國九十二年六月十六日下午六時許，在臺中市○○○路與文心南路口
    計程車排班休息站，因細故與乙○○發生爭吵，竟基於傷害人身體之犯意，與乙○○互毆，出手毆擊乙○○之頭部等處，致乙○○受有頭部外傷合併腦震盪、腦
    震盪後遺症及兩上肢挫傷等傷害。
二、案經乙○○訴由臺灣臺中地方法院檢察署檢察官偵查起訴。
    理  由
一、訊據被告甲○○固坦承於右揭時、地與證人即告訴人乙○○發生爭執並互相拉扯
    一事，惟矢口否認右開犯行，辯稱：乙○○拉我衣服，她是自己摔傷與我無關云
    云。經查：
（一）右揭事實，業據證人乙○○於偵查及本院審理中指證歷歷，並有林新醫院診斷
      證明書一紙（九十二年度發查字第二七二六號卷第五頁）、乙○○病歷影本一
      份（本院卷第二十六至三十六頁）、乙○○照片四幀（本院卷第三十七頁）在
      卷可稽。
（二）乙○○於九十二年六月十六日下午二十二時五十五分，確因頭、臉部及上肢多
      處瘀青等情形，而至林新醫院就診住院，至同年月十八日始出院等情，此有林
      新醫院（九二）林醫仁字第一七號函及前揭診斷證明書、病歷、照片在卷可按
      ，以證人乙○○所受之傷害遍及頭、臉部，又其上肢係多處瘀青，衡諸常情，
      顯與自行摔傷所造成較單純之傷勢不盡相符，被告所辯乙○○之傷勢係自行摔
      傷云云，顯不可採。
（三）按正當防衛必須對於現在不法之侵害始得為之，侵害業已過去，即無正當防衛
      可言。至彼此互毆，又必以一方初無傷人之行為，因排除對方不法之侵害而加
      以還擊，始得以正當防衛論。故侵害已過去後之報復行為，與無從分別何方為
      不法侵害之互毆行為，均不得主張防衛權（最高法院三十年度上字第一○四○
      號判例參照）。本案縱令證人乙○○有拉扯被告衣服之事實，惟嗣被告竟出手
      毆擊證人乙○○頭部等處，被告實係對乙○○為報復之行為，難認屬對「現在
      不法之侵害」為防衛之行為，揆諸首揭最高法院判例意旨，被告自不得主張正
      當防衛。
（四）證人丙○○固於本院結證稱：伊案發時沒有看到被告毆打乙○○等語（本院卷
      第六十四頁第一至四行），惟查上揭證人所證述者，係屬消極事實，就此消極
      事實，證人丙○○亦證稱：被告與乙○○爭執時伊並非始終均在場目睹，且伊
      當時視線之焦點係在乙○○身上等語（本院卷第六十二、六十三頁），從而證
      人丙○○之證詞，僅足證明證人丙○○個人並未目睹被告毆打乙○○，要不足
      逕為被告有利之認定。
（五）綜上所述，被告所辯，要屬卸責之詞，不足採信，本案事證明確，被告傷害犯
      行，應堪認定。
二、核被告甲○○所為，係犯刑法第二百七十七條第一項之普通傷害罪。爰審酌被告
    並無刑事前案紀錄，此有臺灣高等法院被告全國前案紀錄表暨臺灣臺中地方法院
    檢察署刑案資料查註紀錄表附卷可稽，堪認其品行尚佳，其傷害動機容屬一時衝
    動失慮，惟告訴人乙○○所受之傷害非輕，被告犯後後否認犯行，迄未能與告訴
    人和解等一切情狀，量處如主文所示之刑，併諭知如易科罰金之折算標準，以示
    懲儆。
據上論斷，應依刑事訴訟法第二百九十九條第一項前段，刑法第二百七十七條第一項
、第四十一條第一項前段，罰金罰鍰提高標準條例第一條前段、第二條，判決如主文
。
中    華    民    國      九十三      年    三      月      三十       日
                                 臺灣臺中地方法院刑事第十一庭
                                     審判長  法  官  蔡 名 曜
                                             法  官  黃 渙 文
                                             法  官  郭 書 豪
右正本證明與原本無異。
如不服本判決，應於送達後十日內向本院提出上訴狀(須附繕本)，上訴於台灣高等
法院台中分院。
                                             書記官
中    華    民    國      九十三      年    三      月     三十        日
附錄法條
刑法第二百七十七條
傷害人之身體或健康者，處三年以下有期徒刑、拘役或一千元以下罰金。
犯前項之罪因而致人於死者，處無期徒刑或七年以上有期徒刑；致重傷者，處三年以
上十年以下有期徒刑。
